臺灣高等法院高雄分院刑事判決　　　　 96年度上易字第118號
上　訴　人　臺灣屏東地方法院檢察署檢察官
被　　　告　丙○○
選任辯護人　邱超偉律師
　　　　　　石繼志律師
上列上訴人因被告傷害案件，不服臺灣屏東地方法院95年度易字
第426 號中華民國95年12月7 日第一審判決（起訴案號：臺灣屏
東地方法院檢察署94年度偵字第5802號），提起上訴，本院判決
如下：
    主  文
原判決撤銷。
丙○○連續傷害人之身體，處有期徒刑陸月，如易科罰金，以銀
元參佰元即新臺幣玖佰元折算壹日。
    事  實
一、丙○○於民國94年6 月13日傍晚，在屏東縣萬丹鄉○○村○○段608 地號土地上甲○○住處，與甲○○、乙○○等人飲
    酒聊天，於同日19時許飲畢走出屋外要返家時，在甲○○住
    處旁的廢棄魚池旁，因故與甲○○、乙○○發生衝突，丙○○竟基於傷害人身體之概括犯意，將甲○○推入上開魚池內
    ，且持不詳刀具朝甲○○右頸部劃1 刀，致甲○○右頸部割
    傷（13公分×3 公分）併部分顏面及頸部神經受損及深部肌
    肉斷裂。之後又朝乙○○右腰部刺1 刀，然後將乙○○推入
    上開魚池內，待乙○○要爬上岸時，又再持刀刺乙○○右胸
    1 刀，致乙○○右胸壁穿刺傷合併右上肺葉撕裂傷及右胸大
    肌撕裂傷、右側腰穿刺傷。嗣警方據報到場處理，得知被告
    丙○○在國仁醫院接受治療（丙○○亦掉入池內而受傷），
    因而轉往該院詢問丙○○，並自其身上扣得與刺傷甲○○等
    人無關之折疊鋼刀1 支。
二、案經甲○○、乙○○訴由屏東縣警察局屏東分局報請臺灣屏
    東地方法院檢察署檢察官偵查起訴。
    理  由
壹、程序事項：
一、按被告以外之人，於審判外之言詞或書面陳述，除法律有規
    定者外，不得作為證據，刑事訴訟法第159 條第1 項定有明
    文。被告以外之人（包括證人、鑑定人、告訴人、被害人及
    共同被告等）於審判外之言詞或書面陳述，即所謂傳聞證據
    。由於傳聞證據有悖法院直接審理及言詞審理之精神，妨礙
    當事人之反對詰問權，影響程序正義之實現，除法律有規定
    者（例如同法第159 條第2 項、同法第159 條之1 至之5、
    同法第206 條等）外，原則上不具證據能力。本件證人即告
    訴人甲○○、乙○○於警詢；證人張靜英、方秀蘭、彭美雲
    於警詢；證人陳豐基、許正義於檢察事務官之陳述，均屬被
    告以外之人於審判外之陳述，被告、辯護人並已爭執上開審
    判外陳述之證據能力，且查無上開例外得以之作為證據之各
    種情形，上開審判外之陳述，均無證據能力。
二、證人甲○○、乙○○於檢察官偵查中經具結所為之證述，未
    見檢察官在偵查時有不法取供之情形，被告丙○○、辯護人
    亦未曾釋明上開證述有何顯不可信之情況，是渠等於偵查中
    之證言依刑事訴訟法第159 條之1 第2 項之規定，自得為證
    據。
三、卷附國軍高雄總醫院及國仁醫院診斷證明書，雖均係被告以
    外之人於審判外所為之書面陳述，屬於傳聞證據，然被告及
    檢察官均未於言詞辯論終結前對該筆錄內容異議，且本院審
    酌該書面陳述作成之情況，未見有何不適當之情形，是依刑
    事訴訟法第159 條之5 之規定，得為證據。另卷附之國仁醫
    院95年3 月14日國仁醫字第950087號函（見偵卷第43頁）及
    國軍高雄總醫院95年3 月16日醫慈字第0950000974號函（見
    偵卷第77頁）附之病歷資料各1 份，雖均係被告以外之人於
    審判外所為之書面陳述，屬於傳聞證據，然該等文書之製作
    ，均係醫護人員於例行性之醫療過程中所須製作之紀錄文書
    ，且無不可信之情況，是依刑事訴訟法第159 條之4 第2 款
    之規定，得為證據。此外，依刑事訴訟法第198 條、第208
    條之規定，所謂鑑定乃指於刑事訴訟程序中為取得證據資料
    而由檢察官或法官指定具有特別知識經驗之鑑定人、學校、
    機關或團體，就特定之事物，以其專業知識加以分析、實驗
    而作判斷，以為偵查或審判之參考，故而，不論鑑定人或鑑
    定機關、學校、團體，均應由檢察官或法官視具體個案之需
    要而為選任，始符合刑事訴訟法第198 條、第208 條之規範
    本旨，否則其所為鑑定，仍屬於傳聞證據，但對於司法警察
    機關調查中之案件，或有量大或急迫之情形，為因應實務之
    現實需求，認為當然有鑑定之必要者，基於檢察一體原則，
    得由該管檢察長對於轄區內之案件，以事前概括選任鑑定人
    或囑託鑑定機關（團體）之方式，俾便轄區內之司法警察官
    、司法警察對於調查中之此類案件，得即時送請事前已選任
    之鑑定人或囑託之鑑定機關（團體）實施鑑定，有法務部92
    年9 月1 日法檢字第0920035083號函可按，而臺灣高等法院
    檢察署檢察長概括選任內政部警政署刑事警察局為「DNA 之
    鑑定」鑑定機關，亦有臺灣高等法院檢察署92年10月15日檢
    文允字第0921001322號函附之臺灣高等法院檢察署檢察長概
    括選任鑑定機關名冊可按，是本件鑑定DNA 型別之內政部警
    政署刑事警察局95年1 月16日刑醫字第0940175808號鑑驗書
    ，雖由屏東縣警察局屏東分局逕送請內政部警政署刑事警察
    局鑑定，惟內政部警政署刑事警察局為臺灣高等法院檢察署
    檢察長事前概括選任鑑定機關，其所為之鑑定結果，自有證
    據能力。
貳、實體事項:
一  訊據被告丙○○固坦承於上揭時地與甲○○、乙○○等人飲
    酒聊天之事實，惟堅矢口認有任何傷害犯行，辯稱：我在94
    年6 月13日在屏東縣萬丹鄉○○村○○段608 號與甲○○等
    人喝酒，看到甲○○與乙○○在屋外拉扯，他們拉扯時撞到
    我，我就摔到魚池裡，我左手小指被魚池內的雜物割斷。我
    受傷後從魚池裡爬上來，撿拾我掉落的皮包，自行跑到路邊
    求救，剛好救護車經過，我攔下來送我到國仁醫院救護。乙○○與甲○○爭吵時，我有看到乙○○拿菜刀，在下午15時
    在客廳內作勢殺人，將菜刀砍刺放插桌上。我在國仁醫院急
    診室警方查明我身分，我自行取出證件及刀子，刀子上的血
    跡是我的。94年6 月13日我騎機車到甲○○家喝酒，喝到快
    8 點。當時是甲○○、乙○○越吵越兇我不想聽，先走出去
    牽摩托車，當時背對他們，乙○○及甲○○跑出來，把我推
    到水池裡，當時感覺腳痛也感覺左手會痛，發現尾指斷掉，
    就在池子裡喊救命，我發現他們還在屋裡吵，我在水池裡看
    到乙○○拿菜刀出來，而且被4 個人架著走出來，要推他回
    自己房子裡，乙○○看到我在池子裡叫，很生氣作勢要砍我
    ，有人把他擋住，我怕會出事所以趕快爬出水池走掉。刀子
    上血跡是我到水池要上來時滑倒時，要拿鑰匙碰到刀子，我
    被推到水池後，被池子裡玻璃割到，左手小指斷掉。警員有
    跟甲○○、乙○○說扣到1 把刀，他們兩人才說是我殺他們
    的。如果我砍殺甲○○、乙○○，那邊的人怎會放我離開現
    場。我離開水面後現場有很多人爭吵沒人理我，我自己拖著
    腳離開現場云云（警卷6-8 頁、偵卷第20-22 頁、原審卷第
    13 0頁）
二、然查:
（一）被告如何傷害證人甲○○之經過情形，已據證人即被害人
      甲○○於偵查中證稱: 「94年6 月13日晚上7 點左右在我
      家喝酒，當時我去外面小便，不知道怎麼搞的，丙○○突
      然就將手向我揮過來，將我推到水池，然後我就覺得脖子
      那邊刺刺的，我自己爬上魚池，走回家後我太太就跟我說
      我的頸部那邊流血。當天沒有與丙○○發生衝突，不知道
      他為什麼推我，沒看清楚他拿什麼東西。當天外面只有我
      跟丙○○，沒有看到乙○○」等語（偵卷35- 36頁）；以
      及於原審證稱: 「94年6 月13日下午我家有人喝酒，喝到
      大約6 點左右解散，陸陸續續有人來來去去，最後只剩下
      我、方秀蘭、乙○○、丙○○，其餘的人都走了。我到我
      家後面準備小便，丙○○突然用左手從我正面拍打我右頸
      部，我就覺得一陣刺痛並掉到池子裡面，我記得方秀蘭在
      屋內收東西，我本來自己要去小便，乙○○、丙○○也有
      去跟出屋外。丙○○打我右頸部之前沒有跟他吵架，因天
      色昏暗且下雨，沒看到他手上有無拿東西。我掉到水池後
      從水塔方向爬上來，沒有注意到丙○○有無掉到水池，上
      來後發現我有流血就回家，從掉到水池在爬上來都沒有與
      丙○○有任何接觸。我只有在小便的地方看到乙○○，丙○○打我時，我記得乙○○是在水池旁邊，我沒有看到丙○○與乙○○有任何爭執。當天喝酒中沒有與朋友發生衝
      突，小便時旁邊有乙○○、丙○○，丙○○用左手打我右
      頸部，同時我因他揮擊我才掉到水池」（原審卷84-89 頁
      ）；其所述遭被告刺傷之基本事實，前後供述一致。並有
      國仁醫院診斷證明書及其病歷資料在卷可按（偵卷第
      43-76 頁），其上記載甲○○因頭部外傷，右頸部割傷併
      部分顏面及頸部神經受損及深部肌肉斷裂，胸背部多處淺
      層擦傷，核與甲○○所述受傷之情形相符，堪可採信。
（二）被害人即證人乙○○於偵查中證稱: 「當天下午6 點多我
      表弟找我到甲○○家裡，丙○○就在甲○○家喝酒，丙○○說要回去，甲○○就跟著出去要送丙○○，我問他們二
      個要做什麼，丙○○就直接往我這邊走過來，沒有講話，
      好像拿了東西刺我，我沒有看到什麼東西，我覺得腰部酸
      酸麻麻的，才發現我受傷，然後丙○○就把我推到水池裡
      面，我想要爬上來，丙○○在岸上又捅我1 刀，我有看到
      他拿刀子插我，就喊救命，有人過來把我拉上來。丙○○
      刺我之前，沒有與甲○○吵架，沒有看到甲○○拿刀出來
      插桌上，沒有與其他人起衝突」等語（偵卷第36 -37頁）
      ；於原審亦證稱: 「散場後甲○○家就只剩丙○○、甲○○及我，丙○○說要走，甲○○要送丙○○，屋內就只剩
      我1 人，我就想說要去小便，丙○○先走出屋外，後來是
      甲○○，他們一前一後，最後是我，等我出屋門後，聽到
      丙○○與甲○○大聲講話，因為當天有下雨，我也不知道
      發生什麼事，丙○○就往我這邊走過來，我的右胸就會痛
      ，被丙○○刺傷後，丙○○還推我到魚池內。丙○○走過
      來之前有與甲○○大聲說話，甲○○也是要往我這邊走過
      來。我落在水池後，丙○○站在岸邊用左手往我身上再補
      1 刀。水池大約一米，大約在我臀部處，地面大概在我胸
      部。我知道我被殺後，就往水池左邊移動，丙○○也站在
      水池邊沒有進入水池內。被殺的過程中沒有看到甲○○，
      我往水池邊移動後，有喊救命，張靜英就出來扶我，她出
      來時，我還沒有出水池，只有他一個人出來。我爬上水池
      後就昏迷，醒來已經在醫院。丙○○殺我時看不清楚，不
      確定是何刀子，只知道丙○○是左手反握刀子。當天精神
      狀況正常，確定是胸部先被刺，後才是腰部被刺」等語（
      原審卷第127 -130頁）；核與證人張靜英亦於原審具結作
      證稱: 「94年6 月13日我睡到6 時10分左右醒來小便，6
      時20分左右聽到乙○○說你為什麼要殺我，他只有這樣講
      ，沒有講其他話，當時乙○○在水池岸邊站著，還有1個
      落在水池裡面，乙○○對該人說你為何要殺我，該人就是
      在庭的被告，我把乙○○扶到我家門口等救護車，他沒有
      喝很多，意識不是很清楚。丙○○在水池裡有拿1 把刀，
      他看到我時想逃跑，還有滑倒，水池裡面只有他一人。我
      扶乙○○到我家門口時，才看到甲○○從水池裡要爬上來
      。沒有看到丙○○拿刀殺傷乙○○、甲○○。我問乙○○
      是誰殺你，乙○○說是丙○○殺他」（原審卷第130-13 1
      頁）之情節大致相符。雖乙○○就其腰部或胸部何處最先
      被刺傷，其原審與偵查之供述有所出入，然以證人乙○○
      突遭攻擊，情緒理應驚恐不已，其對受傷部分之順序記憶
      有所模糊，亦不妨礙被告有持刀刺傷被害人乙○○之基本
      事實，並有國軍高雄總醫院診斷證明書及病歷資料，其上
      記載乙○○之傷勢，核與乙○○所述於94年6 月13日受傷
      之情節相符；證人方秀蘭亦於原審結證稱: 「94年6 月13
      日喝酒喝到6 點多左右，是我提議要解散，剩我1 人在屋
      內清理，當時我在我家外面廚房處，看到乙○○在我家魚
      池角落旁右胸部上方有流血，沒有看到甲○○、丙○○。
      乙○○不知道在喊什麼，有問他如何受傷，他說是丙○○
      刺的。我問他有沒有看到甲○○，他說沒有。在水池附近
      及屋內都找不到甲○○，後來甲○○自己進屋，就看到他
      受傷。甲○○進屋後，他說乙○○與丙○○發生衝突，我
      就說你自己都受傷了還管人家事情，甲○○就昏倒家中，
      甲○○轉到國仁醫院時，看到丙○○也在醫院，就跟警察
      說是丙○○殺甲○○及乙○○，我看到警察就叫他去摸丙○○身上是否有武器，當天大家應該有喝醉，但無人語無
      倫次、發酒瘋」等語。（原審卷第90-92 頁），核與告訴
      人即證人乙○○所述情節相符，足見乙○○指述被被告丙○○殺傷等語，應可採信。
（三）辯護人、被告雖稱扣案摺疊鋼刀上之血跡並非乙○○、甲○○所有，故被告並無殺傷乙○○、甲○○云云，然查，
      證人乙○○、甲○○自始均稱沒有看清楚被告所持用之刀
      具等語，如前所述，又扣案之摺疊鋼刀並非於現場所取出
      ，而警方於醫院時發現被告隨身攜帶刀具，因而扣案，故
      該摺疊鋼刀雖經送驗結果，其DNA 與被告之DNA-STR 型別
      相同，此有內政部警政署刑事警察局95年1 月16日刑醫字
      第0940175808號鑑驗書影本1 紙附卷可稽（偵卷第29頁）
      ，然因本院並不認定該刀具係被告持以傷害被害人之兇器
      ，故其上有何人之血跡與本案犯罪事實並無關聯。辯護意
      旨又雖指稱證人所述有不盡一致之處，而認不足採信。然
      按告訴人、證人之陳述有部分前後不符，或相互間有所歧
      異時，究竟何者為可採，法院仍得本其自由心證予以斟酌
      ，非謂一有不符或矛盾，即應認其全部均為不可採信，尤
      其關於行為動機、手段及結果等之細節方面，告訴人之指
      陳，難免故予誇大，證人之證言，有時亦有予渲染之可能
      ，然其基本事實之陳述，若果與真實性無礙時，則仍非不
      得予以採信，最高法院74年度臺上字第1599號判例意旨可
      資參照。查本件事發當時在場之人數較多，又係酒後，且
      下雨視線較差，狀況較為混亂，衝突發生於一瞬間，關於
      被告究係先推甲○○下水，待甲○○欲爬上岸時才刺甲○○一刀或係推甲○○下水同時刺甲○○一刀等細部情節，
      以及乙○○係胸部先遭刺或腹部先遭刺等細節，證人甲○○、乙○○二人所述雖有差異，然事發突然難期證人得以
      記憶詳實清晰，且各人描述事情經過情形之方式與用語亦
      可能不盡相同，故尚難僅因若干細節有所出入，即遽認彼
      之陳述全然不可採信，亦不能僅以場面混亂為由，即遽認
      證人彼等所觀察認知到之基本事實全屬虛妄。告訴人即證
      人甲○○、乙○○於案發後隨即均陳稱係遭被告丙○○殺
      傷，甲○○更於至醫院療傷時親自向警員說明係遭被告所
      殺傷，此亦經證人蔡坤成警員於原審證述明確（原審卷第
      94-95 頁），足見乙○○、甲○○應非相互勾結而一致誣
      指被告犯罪，其二人所述應屬持平且真實之語；而甲○○
      、乙○○與被告間並無恩怨，此為被告所不否認，衡情其
      二人亦不致甘冒偽證罪責之風險而捏詞誣指被告，證人甲○○、乙○○所述應可採信。綜上所述，本件事證已臻明
      確，被告有傷害犯行，事證明確，堪予認定。
三、論罪科刑及改判:
（一）核被告所為，係犯刑法第277 條第1 項傷害罪，被告前後
      2 次傷害行為，時間緊接，手段相同，且觸犯犯罪構成要
      件相同之罪名，顯係基於概括之犯意為之，依連續犯規定
      論處，並加重其刑。
（二）新舊法比較：
  １、連續犯部分：
      被告行為後，刑法第56條連續犯之規定，業於94年1 月7
      日修正公布刪除，並於95年7 月1 日施行，則被告之犯行
      ，因行為後新法業已刪除連續犯之規定，此刪除雖非犯罪
      構成要件之變更，但顯已影響行為人刑罰之法律效果，自
      屬法律有變更，依新法第2 條第1 項規定，比較新、舊法
      結果，仍應適用較有利於被告之行為時法律，即舊法論以
      連續犯（最高法院95年第8 次刑事庭會議決議參照）。
  ２、法定罰金刑部分：
      被告行為後，刑法第33條第5 款業於95年7 月1 日公布施
      行規定：「罰金：新臺幣1 千元以上，以百元計算之。」
      ，與修正前刑法同條款規定「罰金：1 元以上。」不同。
      比較新舊法結果，以舊法較有利於行為人，揆諸上開準據
      法，本案關於刑法第277 條第1 項之法定刑罰金部分，自
      應適用行為時之法律，即修正前刑法第33條第5 款規定決
      定其罰金部分之法定刑。
  ３、易科罰金部分：
      行為人於犯罪時即修正前刑法第41條第1項前段規定：「
      犯最重本刑為5 年以下有期徒刑以下之刑之罪，而受6 個
      月以下有期徒刑或拘役之宣告，因身體、教育、職業、家
      庭之關係或其他正當事由，執行顯有困難者，得以1 元以
      上3 元以下折算1 日，易科罰金。」，又其行為時之易科
      罰金折算標準，廢止前罰金罰鍰提高標準條例第2 條前段
      規定，就其原定數額提高為100 倍折算1 日，則本件受刑
      人行為時之易科罰金折算標準，應以銀元300 元折算1 日
      ，經折算為新臺幣後，應以新臺幣900 元折算為1 日。惟
      95年7 月1 日修正公布施行之刑法第41條第1 項前段則規
      定：「犯最重本刑為5 年以下有期徒刑以下之刑之罪，而
      受6 個月以下有期徒刑或拘役之宣告者，得以新臺幣1 千
      元、2 千元或3 千元折算1 日，易科罰金。」比較修正前
      後之易科罰金折算標準，以95年7 月1 日修正公布施行前
      之規定，較有利於行為人，則應依刑法第2 條第1 項前段
      ，適用修正前刑法第41條第1 項前段規定，定其折算標準
      。
   ４、法定貨幣單位部分：
      被告行為後，刑法施行法增訂第1 條之1 ，並規定：「中
      華民國94年1 月7 日刑法修正施行後，刑法分則編所定罰
      金之貨幣單位為新臺幣。94年1 月7 日刑法修正時，刑法
      分則編未修正之條文定有罰金者，自94年1 月7 日刑法修
      正施行後，就其所定數額提高為30倍。但72年6月26日至
      94年1 月7 日新增或修正之條文，就其所定數額提高為3
      倍。」，是就現行刑法中，有關於罰金刑處罰之規定已有
      修正，惟經比較增訂之刑法施行法第1 條之1 與被告行為
      時之罰金罰鍰提高標準條例第1 條前段、現行法規所定貨
      幣單位折算新台幣條例第2 條結果，二者規定適用之結果
      並無不同，則本件即依被告行為時之舊法即依罰金罰鍰提
      高標準條例第1 條前段為法條適用之依據。
（三）原審未察，疏為被告無罪判決，尚有未洽，檢察官上訴以
      被告應有連續傷害之犯行，為有理由，原判決有上開可議
      ，要屬無可維持，自應予以撤銷改判。爰審酌被告身為成
      年之人，當知在現代法治社會中，對於任何糾紛之解決，
      應本諸理性、和平之手段與態度為之，其與告訴人素無怨
      隙，僅因細故糾紛，即傷害他人，事後未能與被害人達成
      和解，賠償損害，惟念本件為偶發事件，及其他一切情狀
      ，量處如主文第二項所示之刑，並依修正前之刑法諭知易
      科罰金之折算標準，以示懲儆，扣案摺疊鋼刀與本件被害
      人遭被告殺傷無關，乃不加以沒收。
（四）告訴人甲○○、乙○○雖以被告涉嫌殺人未遂而提出告訴
      ，惟被告與告訴人2 人之間並無深仇大恨，諒係朋友之間
      酒後口角而起衝突而已, 被告下手時應無取告訴人2 人性
      命之意思，因此，尚難認為被告有殺人之犯意，應是出於
      傷害之意思而為，檢察官於起訴書時亦認被告無殺人故意
      ，應以傷害罪嫌起訴，併予敘明。
據上論斷，應依刑事訴訟法第369 條第1 項前段、第364 條、第
299 條第1 項前段，刑法第2 條第1 項前段、第277 條第1 項、
修正前刑法第41條第1 項前段、第56條，罰金罰鍰提高標準條例
第1 條前段、廢止前同條例第2 條，判決如主文。
本案經檢察官姜麗儒到庭執行職務。
中　　華　　民　　國　　96　　年　　4 　　月　　16　　日
                  刑事第八庭    審判長法  官  李炫德
                                      法  官  蔡國卿
                                      法  官  簡志瑩
以上正本證明與原本無異。
不得上訴。
中　　華　　民　　國　　96　　年　　4 　　月　　16　　日
　　　　　　　　　　　　　　　　　　　書記官  白  蘭
附錄本件判決論罪科刑法條：
刑法第277條第1項
傷害人之身體或健康者，處 3 年以下有期徒刑、拘役或 1 千元
以下罰金。
犯前項之罪因而致人於死者，處無期徒刑或 7 年以上有期徒刑；
致重傷者，處3 年以上10年以下有期徒刑。
